臺灣高等法院臺南分院刑事判決　　　　　　　 九十一年度上訴字第九二九號　 Ｃ
　　　上　訴　人
　　　即　被　告　乙　○　○
　　　指定辯護人　甲　○　○
右上訴人因違反毒品危害防制條例案件，不服中華民國九十一年七月九日臺灣臺南地
方法院九十年度訴字第一三二號第一審判決（起訴案號：台台灣台南地方法院檢察
署九十年度偵字第一一四五五號），，提起上訴，本院判決如左：
      主      文
原判決撤銷。
乙○○連續販賣第二級毒品，處有期徒刑柒年肆月；扣案ＭＤＭＡ伍拾伍顆（合計淨
重壹參點肆柒公克）沒收銷燬之；販賣毒品所得新台幣伍萬元沒收，如全部或一部不
能沒收時，以其財產抵償之；包裝（重壹點貳壹公克）及ＳＯＮＹ牌0000000
000號行動電話壹支沒收。
      事      實
一、乙○○意圖營利，基於販賣毒品之概括之犯意，於民國（下同）九十年九月間，
    連續五次，以每顆新台幣（下同）三百元之價格，向綽號「小邱」不詳成年男子
    ，販入第二級毒品ＭＤＭＡ（即俗稱搖頭丸）；並自九十一年九月初起，至九十
    一年九月三十日止，連續在台南市區ＰＵＢ或ＫＴＶ，以其所有行動電話000
    0000000號為聯絡工具，約定在台南市區ＰＵＢ或ＫＴＶ交易，每顆賺取
    五十元至一百元，而以每顆三百五十元或四百元不等之價格，售予不詳姓名之顧
    客施用，合計先後販毒所得有五萬元（其中二萬八十八百元已扣案）。嗣乙○○
    又承上述意圖營利販賣毒品之概括犯意，以每顆毒品三百元價格，向綽號「小邱
    」不詳成年男子，販入毒品ＭＤＭＡ五十六顆，以供販賣，並經綽號「小邱」不
    詳成年男子，將上揭毒品快遞寄達台南市火車玷，由乙○○於九十年十月一日上
    午十時許，前往提領，翌日即九十年十月二日晚上十一時十分許，乙○○駕駛Ｖ
    ＨＰ－一三０號機車，持有上揭MDMA毒品，途經台南市○○路一六六號前，為警
    查獲，當場扣得乙○○所有供販賣毒品使用之ＳＯＮＹ牌0000000000
    號行功電話一支，並在其所攜帶手提包內扣得ＭＤＭＡ五十六顆（含送鑑定用罄
    一顆，合計淨重一三．四七公克，包裝重一．二一公克），及在乙○○褲袋扣得
    現金三萬八千八百元在案（其中二萬八千八百元，係屬上述販毒所得五萬元之一
    部分款項）。
二、案經臺南市警察局第二分局報請臺灣臺南地方法院檢察署檢察官偵查起訴。
      理      由
一、右揭上訴人即被告乙○○販賣毒品ＭＤＭＡ及持有毒品ＭＤＭＡ為警查獲之事實
    ，已據被告乙○○於警偵訊、原審及本院審理時分別供承不諱（詳警卷一至二頁
    背面、偵查卷六頁背面、原審卷三二頁、本院卷三七頁），且有第二級毒品ＭＤ
    ＭＡ扣案可佐，有扣押書在卷可憑（詳警卷七頁）。又扣案之MDMA毒品，經原審
    送請法務部調查局檢驗結果，確均屬毒品危害防制條例第二條第二項第二款所列
    第二級毒品，有該局九十一年六月四日調科圭字第０九００三０九七六０號檢驗
    通知書在卷可稽（詳原審卷六三頁）。被告自白販賣第二級毒品ＭＤＭＡ，核與
    事實相符，堪以採信。又被告已自承其所售ＭＤＭＡ進價每顆為三百元，售價每
    顆三百五十元或四百元不等，每顆可賺取五十至一百元，至今販毒所得五萬元（
    詳警卷第二頁反面、偵查卷第六頁及本院審理筆錄），足見被告確有販賣ＭＤＭ
    Ａ毒品牟利。至扣案三萬八十八百元部分，其中二萬八千八百元，被告於警訊及
    偵查中均已供稱是販毒所得等語（詳警卷二頁背面、偵查卷六頁）。被告於原審
    及本院雖審理時改稱，該二萬八千八百元係其自己的，並非販毒所得云云（見本
    院卷卷二十七、三十七頁），被告先後所供，固有不同。然經原審及本院向被告
    提示警訊偵查筆錄時，被告又供稱筆錄所供實在等語（詳原審卷八十頁、本院卷
    四八頁），對其於警訊及偵查中所供內容又承認真實而不爭執。依案重初供原則
    ，自以被告於警偵訊時所供較該款為販毒所得為可採，其嗣後後審理時否認該款
    為販毒所得，應係卸青之詞，不足採信。是本件事證已明，被告販賣之犯行堪以
    認定。
二、核被告所為，係犯毒品危害防制條例第四條第二項之販賣第二級毒品罪。其持有
    第二級毒品行為，已為販賣第二級毒品行為所吸收，不另論罪。又被告先後所為
    數次販賣第二級毒品行為，時間緊接，犯罪構成要件相同，顯係基於概括犯意反
    覆為之，為連續犯，應依刑法第五十六條規定，以一罪論，除本刑為無期徒刑，
    依法不得加重外，餘加重其刑。
三、原審以被告罪證明確，因予論罪科刑，因非無見；惟查：(一)本件被告於九十年十
    月二日，經查獲毒品愷他命（Ketamine）一０五顆，於九十一年五月二日經原審
    送鑑定結果，雖認係屬第三級毒品，然該項愷他命丸，係於九十一年一月廿三日
    ，始經行政院公告增加為第三級毒品，其被增列為第三級毒品時間，係在被告持
    有該毒品被查獲之後，自難認被告犯有意圖販賣而持有愷他命第三級毒品罪（理
    由後述），原判決遽認被告同時犯有意圖販賣而持有第三級毒品愷他命罪，並予
    宣告沒收銷燬，顯有疏失。(二)被告自警訊以迄偵審均未自白有販賣第二級毒品潘
    他挫新之犯行（均係自白販賣ＭＤＭＡ），且被查獲時亦稱潘他挫新係自行施用
    ，原審仍認被告有連續販賣潘他挫新之犯行，亦有未洽（此部份亦不另為無罪之
    諭知，詳後述）。(三)又被告本件販買第二級毒品所得，依前所述，全部共五萬元
    ，原判決認被告販毒所得，祇有二萬八千八百元，且僅宣告沒收二萬八千八百元
    ，亦有未洽。(四)又扣案ＳＯＮＹ牌0000000000號行動電話一支，係被
    告所有，供販賣毒品聯絡工具，原判決漏未宣告沒收，亦有失當。(五)另扣案吸食
    工具四支，係被告另犯施用毒品罪，供其施用毒品工具，非本件販賣毒品工具，
    原判決竟於本件被告販賣毒品罪項下，一併諭知沒收，自有不當。(六)毒品雖係違
    禁物，然「僅毒品部份」，不問屬於犯人與否，均應依毒品危害防制條例第十八
    條第一項沒收銷燬之，至於包裝袋既非專供製造或施用毒品之器具，若係供犯罪
    所用，則應依同條例第十九條第一項沒收（最高法院八十八年台上字第五０三三
    號判決、九十一年台非字第六七號判決參照），原審未將包裝一併沒收，亦有未
    當。被告上訴意旨，指摘原判決量刑過當，固無可取，然被告否認有販賣潘他挫
    新及愷他命即有理由，且原判決既有前述可議之處，此部分即屬無可維持，應由
    本院撤銷改判。爰審酌被告品性及犯罪動機、目的、手段，販賣毒品，殘害他人
    身心健康至鉅，且嚴重危害社會秩序，及犯後態度等一切情狀，量處如主文第二
    項所示第二項所示之刑，以資懲儆。又扣案ＭＤＭＡ五十五顆（原有五十六顆，
    送撿時用罄一顆，剩五十五顆）經鑑定結果，係屬毒品，已如前述，自應依毒品
    危害防制條例第十八條第一項規定，均宣告沒收併銷燬之。又被告本件販賣毒品
    所得計有五萬元，已據被告供明在卷，核屬被告因犯罪所得之財物，自應依毒品
    危害防制條條例第十九條第一項規定，宣告沒收，如全部或一部不能沒收時，以
    其財產抵償之。至ＭＤＭＡ之包裝（重一．二一公克）及扣案ＳＯＮＹ牌000
    0000000號行動電話一支，係被告所有供犯罪所用或供販毒聯絡之用，併
    依毒品危害防制條例第十九條第一項規定，宣告沒收之。
四、至公訴意旨起訴事實另以：乙○○意圖營利，基於概括之犯意，於九十年九月初
    某日起，連續五吹，以每顆新三百元價格，向綽號「小邱」不詳成年男子，販入
    潘他挫新、Ｋ他命丸；自九十一年九月初起，至九十一年九月二十日止，連續在
    台南市區ＰＵＢ或ＫＴＶ，以每顆三百五十元或四百元不竿價格，售予不詳姓名
    顧客施用圖利。嗣於九十年十月二日晚上十一時十分許，乙○○持有Ｋ他命丸一
    Ｏ五顆、潘他挫新二十顆，途經台南市○○路一六六號前，為警查狡，因認被告
    乙○○涉犯毒品危害防制條例第四條第二項販賣第二級毒品罪嫌云云。經查：
  (一)按犯罪事實應依證據認定之，無證據不得推定其犯罪事實；又不能證明被告犯罪
    或其行為不罰者，應諭知無罪之判決，為刑事訴訟法第一百五十四條、第三百零
    一條第一項所明文。又事實之認定，應憑證據，如未能發現相當之證據，或證據
    不足以證明，自不能以推測或擬制之方法，為裁判之基礎；（最高法院四十年台
    上字第八六號判例意旨、六十九年台上字第一五三一號判例意旨參照）。本件被
    告自警訊以迄偵審雖自白有販賣搖頭丸（即ＭＤＭＡ），然均未自白有販賣第二
    級毒品潘他挫新之犯行，且被查獲時亦稱潘他挫新係自行施用，並無任何事證可
    資證明被告有販賣潘他挫新之犯行，因而被告被訴販賣潘他挫新一節，顯屬不能
    證明，本應就公訴人起訴被告販售及持有潘他挫新之犯行，諭知無罪，惟公訴人
    認此部分與前開有罪部分，係屬連續犯，為裁判上一罪，因而不另為無罪諭知。
  (二)又扣案Ｋ他命丸一○五顆，經原審送調查局檢撿結果，雖認係他命（Ketamine）
    一０五顆，係乃第三級毒品，有調查局九十一年六月四日調科壹字第０九００三
    ０九七六０號檢驗通知書在卷可稽（詳原審卷六三頁）。然該愷他命丸，係行政
    院於九十一年一月廿三日，以台九十一法字第０９１０００１６０５號公告增加
    為第三級毒品，並自即日起生效（詳行政院公報第八卷五期卅一頁）。次查本件
    被告係於九十年十月二日持有扣案愷他命丸一０五顆為警查狡，有警局移送書可
    憑（詳偵查卷一頁），然扣案愷他命既係在九十一年一月廿三日，始行政院被公
    告增列為第三級毒品，在時間上，顯係在被告九十年十月二日持有被查獲之後。
    依此，顯難認被告九十年十月二日被查獲持有扣案愷他命，係犯持有愷他命第三
    級毒品。復按刑法第一條規定，行為之處罰，以行為時之法律有明文規定者為限
    。綜上所述，本件被告被查獲持有扣案愷他命行為，既於其持有該物被查獲時，
    係法律所不罰。則公訴人起訴，認為被告有販賣第二級毒品（應係第三級毒品）
    愷他命之行為，及原判決認被告係犯意圖販賣而持有第三級毒品罪部分，均於法
    不合。是本件公訴意旨另指被告持有扣案愷他命行為，及於九十年九月初至九十
    年九月三十日止販售愷他命行為，均屬法所不罰行為。本應就公訴人起訴被告販
    售及持有性他命犯行，諭知無罪，惟公訴人認此部分，與前開有罪部分，係屬連
    續犯，為裁判上一罪，妥亦不另為無罪之諭知，均併此說明。
  (三)又最高七十八年臺非字第七十二號【判例】認：「沒收為從刑之一種，依主從不
    可分原則，應附隨於主刑而同時宣告之，除有罪、免刑等判決，於裁判時宣告外
    ，如諭知無罪之判決，既無主刑，從刑亦無所附麗，故案內之違禁物，應另依刑
    法第四十條但書，由檢察官聲請單獨宣告沒收。」，因而扣案之潘他挫新、愷他
    命均應由檢察官聲請單獨宣告沒收之。
據上論所，應依刑事訴訟法第三百六十九條第一項前段、第三百六十四條、第二百九
十九條第一項前段，毒品危害防制條例第四條第二項、第十八條第一項前段、第十九
條第一項，刑法第十一條前段、第五十六條，判決如主文。
本案經檢察官李傳來到庭執行職務。
中    華    民    國      九十一      年      九      月    十九        日
                                  臺灣高等法院臺南分院刑事第七庭
                                      審判長法官  蔡    崇    義
                                            法官  許    進    國
                                            法官  董    武    全
右正本證明與原本無異。
如不服本判決，應於判決送達後十日內向本院提出上訴狀，其未敘述理由者並應於提
出上訴狀後十日內向本院補提理由書（應附繕本)。
                                      法院書記官  黃    全    忠
中    華    民    國      九十一      年      九      月      二十三    日
附錄法條：
毒品危害防制條例第四條第二項：
製造、運輸、販賣第二級毒品者，處無期徒刑或七年以上有期徒刑，得併科新台幣七
百萬元以下罰金。
